【裁判字號】    97,訴,4369
【裁判日期】    971126
【裁判案由】    毒品危害防制條例
【裁判全文】
臺灣板橋地方法院刑事判決              97年度訴字第4369號
公  訴  人  臺灣板橋地方法院檢察署檢察官
被      告  甲○○
上列被告因毒品危害防制條例案件，經檢察官提起公訴（97年度
毒偵字第6697號），於本院準備程序進行中，被告就被訴之事實
為有罪陳述，經告知被告簡式審判程序之旨，並聽取當事人之意
見後，裁定進行簡式審判程序判決如下：
    主  文
甲○○施用第二級毒品，累犯，處有期徒刑肆月；又施用第一級
毒品，累犯，處有期徒刑捌月，扣案海洛因壹包（驗後淨重零點
零壹陸柒公克）沒收銷燬之。應執行有期徒刑拾月，扣案之海洛
因壹包（驗後淨重零點零壹陸柒公克）沒收銷燬之。
    事  實
一、甲○○前曾於民國89年間因施用毒品案件，經臺灣臺中地方
    法院以89年度毒聲字第7519號裁定送勒戒處所觀察、勒戒後
    ，認無繼續施用毒品傾向，於89年12月15日因執行完畢而釋
    放，並經臺灣臺中地方法院檢察署檢察官於同年12月18日以
    89年度毒偵字第7519號為不起訴處分在案；復又因施用毒品
    案件，經國防部南部軍事法院以91年度和裁字第144 號裁定
    送觀察、勒戒後，認無繼續施用毒品之傾向，於91年8 月13
    日執行完畢釋放出所，並經國防部南部軍事法院檢察署檢察
    官以91年度偵字第373 號為不起訴處分確定；復於93年間因
    連續施用第一、二級毒品案件，經臺灣臺中地方法院以95年
    度訴緝字第84號判處有期徒刑10月、4 月確定；另因偽造文
    書、妨害兵役條例案件，經同法院分別以95年度沙簡字第52
    3 號、96年度易字第2582號判處有期徒刑3 月、2 月確定，
    上開各罪嗣經同法院以96年度聲減字第7541號減刑而合併定
    應執行有期徒刑8 月確定，於96年6 月21日假釋付保護管束
    ，並於96年7 月5 日保護管束期滿執行完畢。詎仍不知悔改
    ，竟分別基於施用施用第二級毒品甲基安非他命（以下簡稱
    甲基安非他命）及第一級毒品海洛因（以下稱海洛因）之犯
    意，於97年8 月5 日下午某時在其友人位於臺北縣鶯歌鎮不
    詳地址之住處內，分別以將甲基安非他命放入玻璃球內用火
    燒烤成煙霧後吸取煙氣，及將海洛因摻水放入注射針筒內再
    注射入體內等方式，先後施用甲基安非他命及海洛因各1 次
    。嗣於同日15時30分許，在臺北縣鶯歌鎮○○路與尖山路口
    為警查獲，並當場扣得海洛因1 包（毛重0.2180公克，淨重
    0.0180公克，驗餘淨重0.0167公克），經警採集其尿液送驗
    結果，呈鴉片類、甲基安非他命陽性反應，始悉上情。
二、案經臺北縣政府警察局三峽分局報告臺灣板橋地方法院檢察
    署檢察官偵查起訴。
    理  由
一、按除被告所犯為死刑、無期徒刑、最輕本刑為3 年以上有期
    徒刑之罪或高等法院管轄第一審案件者外，於第一次審判期
    日前之準備程序進行中，被告先就被訴事實為有罪之陳述時
    ，審判長得告知被告簡式審判程序之旨，並聽取當事人、代
    理人、辯護人及輔佐人之意見後，裁定進行簡式審判程序，
    刑事訴訟法第273 條之1 第1 項定有明文。經核本件被告所
    犯係死刑、無期徒刑、最輕本刑為3 年以上有期徒刑以外之
    罪，其於準備程序中就被訴事實為有罪之陳述，經法官告知
    簡式審判程序之旨，並聽取公訴人、被告之意見後，本院爰
    依首揭規定，合議裁定由受命法官獨任進行簡式審判程序，
    合先敘明。
二、上揭事實，業據被告甲○○於本院訊問中坦承不諱，且被告
    為警查獲後所採集之尿液，經送臺灣檢驗科技股份有限公司
    以EIA 酵素免疫分析法初步檢驗，再以GC/MS 氣相層析質譜
    儀法確認檢驗結果，呈現鴉片類（海洛因）、安非他命類（
    甲基安非他命）陽性之反應等情，有該公司97年8 月26日編
    號CH/2008/80285 號濫用藥物檢驗報告、姓名代碼對照表各
    1 紙附卷可稽，堪信其自白與事實相符。又被告前於89年間
    因施用毒品案件，經臺灣臺中地方法院以89年度毒聲字第75
    19號裁定送勒戒處所觀察、勒戒後，認無繼續施用毒品傾向
    ，於89年12月15日因執行完畢而釋放，並經臺灣臺中地方法
    院檢察署檢察官於同年12月18日以89年度毒偵字第7519號為
    不起訴處分在案；復又因施用毒品案件，經國防部南部軍事
    法院以91年度和裁字第144 號裁定送觀察、勒戒後，認無繼
    續施用毒品之傾向，於91年8 月13日執行完畢釋放出所，並
    經國防部南部軍事法院檢察署檢察官以91年度偵字第373 號
    為不起訴處分確定；復於93年間因連續施用第一、二級毒品
    案件，經臺灣臺中地方法院以95年度訴緝字第84號判處有期
    徒刑10月、4 月確定乙節，有卷附之臺灣高等法院被告前案
    紀錄表1 份為憑。按修正後之毒品危害防制條例就施用毒品
    者，僅於「初犯」及「5 年後再犯」二種情形，設有追訴條
    件之限制，即須於初犯經觀察、勒戒或強制戒治釋放後，5
    年內均無施用毒品之行為，始能認其前所實施之觀察、勒戒
    或強制戒治已足遮斷毒癮，而得於5 年後再犯時，再予適用
    初犯之規定，重行觀察、勒戒等程序。倘5 年內已經再犯，
    被依法追訴處罰，縱其第3 次（或第3 次以上）施用毒品之
    時間在初犯釋放5 年以後，即與「5 年後再犯」之情形有別
    ，自無再經觀察、勒戒及強制戒治之必要，應得逕行追訴處
    罰，最高法院95年度臺非字第59號、95年度臺非字第65號判
    決意旨可資參照。查被告於91年8 月13日經觀察、勒戒執行
    完畢釋放後，迄至本案再犯雖已逾5 年，但其中被告已有數
    次因施用毒品之犯行經法院判刑確定，業於前述，是本次犯
    行核非5 年後再犯之情形，依前開說明，自無重行觀察、勒
    戒程序之必要，應依法逕行論處。
三、核被告甲○○所為，係犯毒品危害防制條例第10條第1 項、
    第2 項之施用第一級毒品罪及施用第二級毒品罪。被告持有
    第一級、第二級毒品之犯行，分別為施用之高度行為所吸收
    ，均不另論罪。被告所犯上開二罪名，犯意各別，行為互殊
    ，應予分論併罰。又被告有事實欄所載之執行紀錄，有臺灣
    高等法院被告前案紀錄表在卷可稽，其於有期徒刑執行完畢
    後之5 年以內，再故意犯本件有期徒刑以上之罪，為累犯，
    應依法加重其刑。爰審酌被告戒除毒癮之意志薄弱，無視於
    毒品對於自身健康之戕害及國家對於杜絕毒品犯罪之禁令，
    惟考量施用毒品者均具有相當程度之生理成癮性及心理依賴
    性，戒除不易，且犯罪心態與一般刑事犯罪之本質不同，非
    難性較低，暨衡以其施用毒品之動機、犯罪後坦承犯行之態
    度、自承於為警查獲係從事天花板承包工程，有正常之工作
    等一切情狀，分別量處如主文所示之刑，並定其應執行刑，
    以資懲儆。末者，扣案之白色粉末1 包（毛重0.2180公克，
    淨重0.0180公克），經送鑑定後，確實含有第一級毒品海洛
    因之事實，有交通部民用航空局航空醫務中心97年8 月20日
    航藥鑑字第0974223 號毒品鑑定書1 份可考（偵查卷第27頁
    ），故扣案之海洛因1 包（淨重驗餘淨重0.0167公克）係屬
    違禁物，不問屬犯人與否，應依毒品危害防制條例第18條第
    1 項前段之規定，併予諭知沒收銷燬之。至包裝上開毒品之
    外包裝袋1 只，因與毒品於物理外觀上附合而難予析離，且
    如強予析離至完全無殘渣留存，將耗費相當之時間、人力與
    經費，於經濟上顯無實益，依社會一般通念，堪認該包裝袋
    已與查獲之毒品結合成為一體而無從強加析離，是上開毒品
    既屬毒品危害防制條例18條第1 項前段所規定之違禁物，其
    外包裝袋亦應併予沒收銷燬之，附此敘明。
據上論斷，應依刑事訴訟法第273 條之1 第1 項、第299 條第1
項前段，毒品危害防制條例第10條第1 項、第2 項、第18條第1
項前段，刑法第11條前段、第47條第1 項、第51條第5 款，判決
如主文。
本案經檢察官江祐丞到庭執行職務。
中    華    民    國    97    年    11    月    26   日
                  刑事第十八庭  法  官  邱景芬
以上正本證明與原本無異。
如不服本判決應於收受判決後10日內向本院提出上訴書狀，並
應敘述具體理由。其未敘述上訴理由者，應於上訴期間屆滿後
20日內向本院補提理由書（均須按他造當事人之人數附繕本）
「切勿逕送上級法院」。
                                書記官  曾千庭
中    華    民    國    97    年    11    月    27    日
附錄本案論罪科刑法條全文
毒品危害防制條例第10條施用第一級毒品者，處6月以上5年以下
有期徒刑。
施用第二級毒品者，處 3 年以下有期徒刑。


司法院資訊處製作；財團法人民間司法改革基金會備份。
